<!DOCTYPE html>
<html lang="en">
        <head>
                <title>Ash Price - Welsh morphology reference</title>
                <meta charset="utf-8" />
                <link rel="stylesheet" type="text/css" href="../assets/css/main.css" />
                <noscript><link rel="stylesheet" type="text/css" href="../assets/css/noscript.css" /></noscript>
                <link rel="stylesheet" type="text/css" href="../assets/css/prism.css" />
                <link rel="alternate" type="application/rss+xml" title="Ash's personal site" href="../rss.xml" />
                <link rel="preload" as="style" href="https://fonts.googleapis.com/css?family=Noto+Sans">
                <link rel="preload" as="style" href="https://fonts.googleapis.com/css?family=Noto+Sans+Mono">
                <link rel="preload" as="style" href="../assets/js/leipzig.js/dist/leipzig.css">
        </head>
        <body>
                <header class="navbar" id="header">
    <a href="../index.html" class="title">Ash Price</a>
    <nav>
        <ul>
            <li><a href="../index.html">Home</a></li>
            <li><a href="../posts.html">Blog posts</a></li>
            <li><a href="../bibs.html">Bibliographies</a></li>
            <li><a href="../misc.html">>Miscellaneous</a></li>
        </ul>
    </nav>
</header>
    <div id="wrapper">
    <section id="main" class="wrapper">
        <div class="inner">
            <h1 class="major">Welsh morphology reference</h1>
            <section>
                
                <section class="toc"><ul>
<li><a href="#verbs"><span class="toc-section-number">1</span> Verbs</a>
<ul>
<li><a href="#bod"><span class="toc-section-number">1.1</span> <i>Bod</i></a>
<ul>
<li><a href="#colloquial"><span class="toc-section-number">1.1.1</span> Colloquial</a>
<ul>
<li><a href="#periphrastic-tenses"><span class="toc-section-number">1.1.1.1</span> Periphrastic tenses</a></li>
<li><a href="#indefinite-forms"><span class="toc-section-number">1.1.1.2</span> Indefinite forms</a></li>
<li><a href="#answering-forms"><span class="toc-section-number">1.1.1.3</span> Answering forms</a></li>
</ul></li>
<li><a href="#literaryhistorical"><span class="toc-section-number">1.1.2</span> Literary/historical</a></li>
</ul></li>
</ul></li>
</ul></section><section class="post-body"><p>This is not meant to be a reference grammar, nor for anyone’s use but my own; it exists only to jog my memory of different forms. The focus is on verbs, as they are what I have most trouble with.</p>
<h1 data-number="1" id="verbs"><span class="header-section-number">1</span> Verbs</h1>
<h2 data-number="1.1" id="bod"><span class="header-section-number">1.1</span> <i>Bod</i></h2>
<h3 data-number="1.1.1" id="colloquial"><span class="header-section-number">1.1.1</span> Colloquial</h3>
<section>
<table>
<thead>
<tr>
<th>
</th>
<th>
</th>
<th colspan="3">
Present
</th>
<th colspan="3">
Imperfect
</th>
<th>
Preterite
</th>
<th>
Future
</th>
<th>
Conditional
</th>
</tr>
<tr>
<th>
</th>
<th>
</th>
<th>
Aff
</th>
<th>
Int
</th>
<th>
Neg
</th>
<th>
Aff
</th>
<th>
Int
</th>
<th>
Neg
</th>
</tr>
</thead>
<tbody>
<tr>
<th>
Sing.
</th>
<th>
1st
</th>
<td>
dw i; rw i, w i
</td>
<td>
ydw i?; ydw i?
</td>
<td>
(dy)dw i ddim; (d)w i ddim, sa i
</td>
<td>
o’n i/roeddwn i
</td>
<td>
o’n i?/oeddwn i?
</td>
<td>
o’n i ddim/doeddwn i ddim
</td>
<td>
bues i
</td>
<td>
bydda i
</td>
<td>
byddwn/(ba)swn i
</td>
</tr>
<tr>
<td>
</td>
<th>
2nd
</th>
<td>
ti; ti
</td>
<td>
wyt ti?; wyt ti?
</td>
<td>
dwyt ti ddim; ti ddim, so ti
</td>
<td>
o’t ti/roeddet ti
</td>
<td>
o’t ti?/oeddet ti?
</td>
<td>
o’t ti ddim/doeddet ti ddim
</td>
<td>
buest ti
</td>
<td>
byddi di
</td>
<td>
byddet/(ba)set ti
</td>
</tr>
<tr>
<td>
</td>
<th>
3rd
</th>
<td>
mae o/hi; mae e/hi (ma’ fe); sy, sydd
</td>
<td>
ydy o/hi; ydy/yw e/hi?
</td>
<td>
dydy o/hi ddim; dyw e/hi ddim, so fe/hi; sy ddim, nad ydy/yw e/hi (ddim)
</td>
<td>
oedd/o’dd e/hi/roedd e/hi
</td>
<td>
oedd/o’dd e/hi?/oedd e/hi
</td>
<td>
oedd/o’dd e/hi ddim/doedd e/hi ddim
</td>
<td>
buodd e/hi
</td>
<td>
bydd e/hi
</td>
<td>
byddai/(ba)sai fe/hi
</td>
</tr>
<tr>
<th>
Pl.
</th>
<th>
1st
</th>
<td>
dan ni; (ŷn) ni
</td>
<td>
ydan ni?; ŷn ni?
</td>
<td>
(dy)dan ni ddim; ŷn ni ddim, so ni
</td>
<td>
o’n ni/roedden ni
</td>
<td>
o’n ni?/oedden ni?
</td>
<td>
o’n ni ddim/doedden ni ddim
</td>
<td>
buon ni
</td>
<td>
byddwn ni
</td>
<td>
bydden/(ba)sen ni
</td>
</tr>
<tr>
<td>
</td>
<th>
2nd
</th>
<td>
dach chi; (d)ych chi
</td>
<td>
(y)dach chi?; (d)ych chi?
</td>
<td>
(dy)dach chi ddim; (ych) chi ddim, so chi
</td>
<td>
o’ch chi/roeddech chi
</td>
<td>
o’ch chi?/oeddech chi?
</td>
<td>
o’ch chi ddim/doeddech chi ddim
</td>
<td>
buoch chi
</td>
<td>
byddwch chi
</td>
<td>
byddech/(ba)sech chi
</td>
</tr>
<tr>
<td>
</td>
<th>
3rd
</th>
<td>
maen nhw; maen nhw; sy, sydd
</td>
<td>
ydyn nhw?; ŷn nhw?
</td>
<td>
dydyn nhw ddim; ŷn nhw ddim, so nhw; sy ddim, nad ydyn nhw (ddim)
</td>
<td>
o’n nhw/roedden nhw
</td>
<td>
o’n nhw?/oedden nhw
</td>
<td>
o’n nhw ddim/doedden nhw ddim
</td>
<td>
buon nhw
</td>
<td>
byddan nhw
</td>
<td>
bydden/(ba)sen nhw
</td>
</tr>
</tbody>
</table>
</section>
<p>The preterite, future, and conditional exhibit SM in questions and negatives (in writing - in speech, often in statements as well; and both particularly for the future and conditional.) The preterite in particular is rarely used in speech, periphrastic constructions with <em>gwneud</em> or <em>ddaru</em> being predominant.</p>
<h4 data-number="1.1.1.1" id="periphrastic-tenses"><span class="header-section-number">1.1.1.1</span> Periphrastic tenses</h4>
<ul>
<li>Present: present tense of <i>bod</i> + <i>yn</i> + VN</li>
<li>Perfect: present tense of <i>bod</i> + <i>wedi</i> + VN</li>
<li>Imperfect: imperfect of <i>bod</i> + <i>yn</i> + VN</li>
<li>Pluperfect: imperfect of <i>bod</i> + <i>wedi</i> + VN</li>
<li>Future: future of <i>bod</i> + <i>yn</i> + VN</li>
<li>Future perfect: future of <i>bod</i> + <i>wedi</i> + VN</li>
<li>Conditional: conditional of <i>bod</i> + <i>yn</i> + VN (nb: used for closed conditionals; open conditionals are usually <i>os</i> + future, present, perfect, or future perfect)</li>
<li>Conditional perfect: conditional of <i>bod</i> + <i>wedi</i> + VN</li>
<li>Perfect continuous: …<i>wedi bod yn</i>…</li>
</ul>
<h4 data-number="1.1.1.2" id="indefinite-forms"><span class="header-section-number">1.1.1.2</span> Indefinite forms</h4>
<section>
<table>
<thead>
<tr>
<th>
Tense
</th>
<th>
Statement
</th>
<th>
Question
</th>
<th>
Negative
</th>
</tr>
</thead>
<tbody>
<tr>
<th>
Present
</th>
<td>
mae
</td>
<td>
oes?
</td>
<td>
does dim, sdim
</td>
</tr>
<tr>
<th>
Imperfect
</th>
<td>
roedd
</td>
<td>
oedd?
</td>
<td>
doedd dim
</td>
</tr>
<tr>
<th>
Future
</th>
<td>
bydd
</td>
<td>
fydd?
</td>
<td>
fydd dim
</td>
</tr>
<tr>
<th>
Conditional
</th>
<td>
byddai, basal
</td>
<td>
fyddai?, fasai?
</td>
<td>
fyddai dim, fasai dim
</td>
</tr>
</tbody>
</table>
</section>
<h4 data-number="1.1.1.3" id="answering-forms"><span class="header-section-number">1.1.1.3</span> Answering forms</h4>
<section>
<table>
<thead>
<tr>
<th colspan="2">
</th>
</tr>
</thead>
<tbody>
<tr>
<th>
Sing.
</th>
<th>
1st
</th>
<td>
(y(n)) dw; ydw/odw
</td>
</tr>
<tr>
<td>
</td>
<th>
2nd
</th>
<td>
wyt; wyt
</td>
</tr>
<tr>
<td>
</td>
<th>
3rd
</th>
<td>
(y(n)) dy; ydy/ody
</td>
</tr>
<tr>
<th>
Pl.
</th>
<th>
1st
</th>
<td>
(y(n)) dan; ydyn/odyn
</td>
</tr>
<tr>
<td>
</td>
<th>
2nd
</th>
<td>
(y(n)) dach; ydych/odych
</td>
</tr>
<tr>
<td>
</td>
<th>
3rd
</th>
<td>
(y(n)) dyn; ydyn/odyn
</td>
</tr>
</tbody>
</table>
</section>
<h3 data-number="1.1.2" id="literaryhistorical"><span class="header-section-number">1.1.2</span> Literary/historical</h3></section>
            </section>
        </div>
    </section>
</div>


                <footer id="footer" class="wrapper">
                <div class="inner">
                        <ul class="menu">
                                <li>This work is licensed under a
                                        <a rel="license" href="http://creativecommons.org/licenses/by-sa/3.0/deed.en_US">Creative Commons Attribution-ShareAlike 3.0 Unported License</a>. Site proudly generated by <a href="http://jaspervdj.be/hakyll">Hakyll</a>. View <a href="https://github.com/ashprice/ashprice-src">the source</a>.</li>
                        </ul>
                </div>
                </footer>
        <script src="../assets/js/jquery.min.js"></script>
        <script src="../assets/js/jquery.scrollex.min.js"></script>
        <script src="../assets/js/jquery.scrolly.min.js"></script>
        <script src="../assets/js/browser.min.js"></script>
        <script src="../assets/js/breakpoints.min.js"></script>
        <script src="../assets/js/util.js"></script>
        <script src="../assets/js/main.js"></script>
        <script src="../assets/js/prism.js"></script>
        <script src="https://polyfill.io/v3/polyfill.min.js?features=es6"></script>
        <script id="MathJax-script" async src="https://cdn.jsdelivr.net/npm/mathjax@3/es5/tex-mml-chtml.js"></script>
        <script src="https://unpkg.com/ionicons@5.1.2/dist/ionicons.js"></script>
        <script src="../assets/js/leipzig.js/dist/leipzig.min.js"></script>
        <script>
                document.addEventListener('DOMContentLoaded', function() {
                        Leipzig().gloss();
                });
        </script>
        </body>
</html>
